臺灣高等法院刑事裁定
110年度抗字第1281號
抗  告  人
即  被  告  陳彥安



                 
            陳錦男



上  一  人
選任辯護人  鄭伊鈞律師
            陳禹竹律師
上列抗告人等即被告等因因違反貪污治罪條例等案件，不服臺灣
臺北地方法院中華民國110年7月29日延長羈押等裁定（110年度
訴字第376號），提起抗告，本院裁定如下：
    主  文
抗告駁回。                                              
    理  由
一、原裁定意旨略以：
　　抗告人即被告甲○○、乙○○因違反貪污治罪條例等案件，經檢
    察官以其等涉犯貪污治罪條例第7條、第4條第1項第5款、刑
    法第231條第2項、第1項前段之罪嫌追加起訴，經原審訊問
    後，認被告2人犯罪嫌疑均屬重大，有刑事訴訟法第101條第
    1項第2、3款之情形，非予羈押，顯難進行審判，於民國110
    年5月5日裁定予以羈押並禁止接見通信及受授物件在案，期
    間至110年8月4日屆滿。茲因被告2人羈押期間即將屆滿，經
    原審訊問被告2人，並徵詢辯護人意見後，認其等所犯上開
    罪嫌，有卷內各積極事證可佐，犯罪嫌疑確屬重大，其中所
    犯貪污治罪條例第7條、第4條第1項第5款之罪，為最輕本刑
    10年以上有期徒刑之重罪，良以重罪常伴有逃亡之高度可能
    ，此乃趨吉避凶、脫免刑責、不甘受罰之基本人性，可預見
    被告2人日後逃匿以規避刑事審判及執行之可能性甚高，參
    以被告2人均否認全部犯行，就犯罪情節及參與過程等節，
    核與其他共同被告之供述及證人之證述內容有明顯出入，另
    檢察官及被告2人聲請傳喚之多名證人尚未到庭作證，有事
    實足認被告2人有勾串其餘共同被告及影響證人日後作證內
    容之可能，而有羈押之原因，經審核全案情節，認非予羈押
    ，顯難防止上開情形，且無從以其他手段替代，而有羈押之
    必要性，遂裁定均自110年8月5日起延長羈押2月，併均諭知
    禁止接見通信及受授物件等語。
二、抗告意旨略以：
  ㈠被告甲○○部分：
  ⒈原裁定以本案有卷內各積極事證，足認被告甲○○犯罪嫌疑重
    大，卻未詳述卷內有何種積極證據，而有理由不備之違誤。
  ⒉原裁定以被告甲○○所犯重罪即推論有逃亡而規避刑事審判及
    執行之可能性，顯屬臆測，等同課予被告甲○○自證無妨礙司
    法，違背無罪推定。況被告甲○○係經調查局人員約談後，自
    行至檢察署接受檢察官訊問，旋遭聲押獲准，何有逃亡事實
    。且依本案事證，亦無使一般人認定被告甲○○有高度逃亡可
    能性。再者，被告甲○○有固定之住居所，並有父母妻子及2
    名子女須扶養，不可能棄其等不顧而逃亡，原裁定認定被告
    甲○○有逃亡之虞，顯有未當。
  ⒊本案共同被告及證人經檢察官多次訊問並有筆錄可佐，亦列
    為本案之證據方法，豈可僅以被告甲○○否認犯罪，與其他共
    同被告之供述及證人之證述內容有出入，即認有相當理由勾
    串共同被告及證人之虞，此無異否定被告甲○○之訴訟防禦權
    。況共同被告或證人為酒店人員，既稱有交付賄款予被告甲
    ○○，即屬被告甲○○之敵性證人，何來串證或影響證人證述之
    虞，卷內亦無事證證明此節，原裁定亦未說明。若依此原因
    羈押，無異法院法官接棒偵查，違反公平法院原則云云。
  ㈡被告乙○○部分：
  ⒈本案對被告乙○○犯罪嫌疑之佐證，僅有證人呂振世、曾小琪
    、邱信瑋等人之證述，無其他如金流明細、帳簿名冊等客觀
    物證支持，而上揭證人等同具共同被告身分，共同被告間常
    有栽贓嫁禍、推諉卸責之情，單憑渠等單一指述，難以證明
    被告乙○○犯罪嫌疑重大。
  ⒉被告乙○○羈押迄今已近4月，且羈押時本案汙點證人即具保請
    回，本案既已起訴，當認蒐證已備，被告乙○○與同案被告及
    證人已無串證可能或必要。況被告有年邁母親、妻子及年幼
    未成年子女需照顧，不可能棄其等不顧而逃亡，被告乙○○亦
    僅係公務員，無雄厚資金得逃亡海外，縱認有逃亡之虞，具
    保或限制住居即屬有效且侵害最小，無羈押之必要云云。
三、按被告經法官訊問後，認為犯罪嫌疑重大，而有㈠逃亡或有
    事實足認為有逃亡之虞；㈡有事實足認為有湮滅、偽造、變
    造證據或勾串共犯或證人之虞；㈢所犯為死刑、無期徒刑或
    最輕本刑為5年以上有期徒刑之罪，有相當理由認為有逃亡
    、湮滅、偽造、變造證據或勾串共犯或證人之虞者情形之一
    ，非予羈押，顯難進行追訴、審判或執行者，得羈押之，刑
    事訴訟法第101條第1項定有明文。其中所稱「勾串共犯或證
    人之虞」係以妨礙發現真實，使案情有晦暗之危險作為羈押
    原因。基於趨吉避凶之人性，任何刑事被告都可能會有影響
    共犯或證人之企圖，但抽象上之可能性並不足以肯認此一危
    險之存在，法院必須於個案中依據客觀事實或跡證加以判斷
    ，諸如：㈠被告於本案曾有勾串共犯或證人之事實（例如：
    多數共同被告違反既存事證，不尋常地將一切刑事責任指向
    特定被告）；㈡被告於本案相關案件中曾有勾串共犯或證人
    之事實或有此嫌疑；㈢尚有共犯或證人待傳訊，不予羈押被
    告，被告極有可能勾串共犯或證人為虛偽之陳述；㈣被告有
    以不當之方法影響或聯絡共犯或證人之嫌疑存在（例如：頻
    頻以電話、書信或其他方法聯絡共犯或證人等）；㈤案情非
    待逃匿之共犯到場陳述無法明瞭等，均可供法院執為審認之
    具體標準。又法院對被告執行之羈押，本質上係為使訴訟程
    序得以順利進行、保全證據或為保全對被告刑罰執行之目的
    ，而對被告所實施之剝奪人身自由之強制處分，是關於羈押
    與否之審查，其目的僅在判斷有無實施羈押強制處分之必要
    ，並非認定被告有無犯罪之實體審判程序，相關證據只須達
    釋明之程度即可，而不必至確信之程度，故關於羈押之要件
    ，無須經嚴格證明，以經釋明得以自由證明為已足，至於被
    告是否成立犯罪，乃本案實體上應予判斷之問題。故被告有
    無羈押之必要，法院僅須審查被告犯罪嫌疑是否重大、有無
    羈押原因、以及有無賴羈押以保全偵審或執行之必要，由法
    院就具體個案情節（訴訟進行程度及其他一切情事）予以斟
    酌決定，如就客觀情事觀察，法院許可羈押或延長羈押之裁
    定，在目的與手段間之衡量並無明顯違反比例原則情形，即
    無違法或不當可言。
四、經查：　
  ㈠被告甲○○、乙○○因違反貪污治罪條例等案件，經檢察官以其
    等涉犯貪污治罪條例第7條、第4條第1項第5款、刑法第231
    條第2項、第1項前段之罪嫌追加起訴，經原審訊問後，認被
    告2人犯罪嫌疑均屬重大，且其中所犯貪污治罪條例第7條、
    第4條第1項第5款之罪，為最輕本刑10年以上有期徒刑之重
    罪，良以重罪常伴有逃亡之高度可能，此乃趨吉避凶、脫免
    刑責、不甘受罰之基本人性，可預見被告2人日後逃匿以規
    避刑事審判及執行之可能性甚高，參以被告2人均否認全部
    犯行，就犯罪情節及參與過程等節，核與其他共同被告之供
    述及證人之證述內容有明顯出入，另檢察官及被告2人聲請
    傳喚之多名證人尚未到庭作證，有事實足認被告2人有勾串
    其餘共同被告及影響證人日後作證內容之可能，而有刑事訴
    訟法第101條第1項第2、3款之羈押原因及必要性，因而均自
    110年5月5日處分羈押並禁止接見、通信及受授物件，嗣裁
    定自同年8月5日起延長羈押2月並仍禁止接見、通信及受授
    物件。
　㈡所謂犯罪嫌疑重大，係指所犯之罪確有重大嫌疑，亦即有具
    體事由，足以令人相信被告很有可能涉嫌其被指控之犯罪而
    言，與認定犯罪事實依憑之證據需達無合理懷疑之確信程度
    者，尚屬有別。被告2人雖均否認上開被訴犯行，但原審認
    依追加起訴書證據清單之證據名稱欄所載各項證據之形式上
    以觀，被告2人確有明知「嘉儷寶」酒店集團內有意圖使成
    年女子與不特定男客為性交行為而媒介以營利之違法情事，
    仍基於違背職務收受賄賂、公務員包庇他人圖利媒介性交等
    犯意聯絡（被告甲○○自103年11月起至106年3月止暨自106年
    4月起至107年4月止，與同案被告張寧及陳俊安輪流；被告
    乙○○自103年3月起至105年3月止），持續收受賄款，認被告
    2人均涉犯刑法第231條第2項、第1項前段之公務員包庇他人
    圖利媒介性交及貪污治罪條例第7條、第4條第1項第5款之有
    調查職務之公務員對於違背職務之行為收受賄賂等犯罪嫌疑
    重大，俱有卷存相關事證可佐，尚無不合。被告甲○○抗告意
    旨指摘原延長羈押裁定未詳述卷內有何積極證據，有理由不
    備違誤及違無罪推定原則、被告乙○○另主張原裁定僅憑證人
    單一指述認定云云，均屬無據，亦屬對羈押目的之誤解，自
    無可採。
　㈢重罪常伴有逃亡或湮滅、偽造、變造證據或勾串共犯或證人
    之高度可能，係趨吉避凶、脫免刑責、不甘受罰之基本人性
    ，此與涉案被告有無家累、個人財力優劣或是否為家中主要
    經濟來源等項，並無絕對關連。而所謂「湮滅、偽造、變造
    證據或勾串共犯或證人之虞」係以妨礙發現真實，使案情有
    晦暗之危險作為羈押原因之認定。原裁定依據卷內證據資料
    ，以被告2人涉犯刑法第231條第2項、第1項前段之公務員包
    庇他人圖利媒介性交及貪污治罪條例第7條、第4條第1項第5
    款之有調查職務之公務員對於違背職務之行為收受賄賂等罪
    ，其中所犯貪污治罪條例第7條、第4條第1項第5款之罪，為
    最輕本刑10年以上有期徒刑之重罪，有相當理由認有逃亡之
    虞；且檢察官及被告2人聲請傳喚之多名證人尚未到庭作證
    ，被告2人辯解之真實性確尚待釐清等節，合理推斷被告2人
    仍有與共犯或證人勾串或相互影響致案情陷晦暗不明之危險
    ，尚無不合。且依追加起訴書之犯罪事實，被告2人身為派
    出所員警或分局偵查員，對於轄下所管酒店集團收賄，其等
    在涉犯重刑之壓力下，對於禍福相依之共犯或立場不同之證
    人進行勾串，或以其他方式施壓、影響其等未來供（證）述
    內容，確實存在高度可能性，原裁定認有相當理由足認被告
    2人有勾串或影響共犯、證人供（證）述之虞，難謂無合理
    之依據，亦與客觀存在之論理法則及經驗法則無違。是被告
    甲○○抗告意旨主張原裁定僅以其否認犯罪，與其他屬敵性之
    共同被告及證人之供、證述內容有出入，即認有相當理由勾
    串之虞，係否定其之訴訟防禦權，且由法院法官接棒偵查，
    違反公平法院原則；另被告乙○○抗告意旨亦主張本案既已起
    訴，當認蒐證已備，無串證可能或必要云云，同無足採。
　㈣憲法對人身自由之保障，係禁止恣意剝奪，而非絕對不得剝
    奪；故對人身自由之干預，苟已具備法定要件並踐行法定程
    序，且亦符合比例原則而具實質正當性，即非法所禁止；而
    其判斷，需本於「個案審查基礎」，審酌特定個案中，干預
    手段所欲保障之利益與人身自由之維護間，均衡定之。又所
    謂羈押之必要性，係由法院就具體個案，依職權衡酌是否有
    非予羈押顯難保全證據或難以遂行訴訟程序者為準據。被告
    乙○○雖以家中尚有父母、配偶或年幼子女，亦無雄厚資金得
    以逃亡海外為由，主張諭知具保或限制住居即屬有效且侵害
    最小，而無羈押必要云云。惟其所述各節，不足以排除前述
    逃亡或勾串、影響共犯或證人之高度可能性，原裁定因認具
    有羈押之必要性，並無不當。
五、綜上所述，原裁定認被告2人之羈押原因及必要性俱在，裁
    定自110年8月5日起延長羈押2月，並禁止接見、通信及受授
    物件，在目的與手段間之衡量，並無違法或不當之情形，核
    無不合。抗告意旨執前詞指摘原裁定不當，均為無理由，應
    予駁回。
據上論斷，應依刑事訴訟法第412條，裁定如主文。　
中　　華　　民　　國　　110 　年　　8 　　月　　20　　日
                  刑事第十六庭  審判長法　官  葉騰瑞
                                      法　官  陳芃宇
                                      法　官  古瑞君
以上正本證明與原本無異。
不得再抗告。
                                      書記官  林君縈
中　　華　　民　　國　　110 　年　　8 　　月　　20　　日